【裁判字號】    99,訴,881
【裁判日期】    990524
【裁判案由】    違反商業會計法
【裁判全文】
臺灣臺中地方法院刑事判決               99年度訴字第881號
公  訴  人  臺灣臺中地方法院檢察署檢察官
被      告  丙○○
選任辯護人  黃肇萍律師
上列被告因違反商業會計法案件，經檢察官提起公訴（98年度調
偵字第526 號），被告於本院準備程序中就被訴之事實為有罪之
陳述，經本院合議庭裁定由受命法官獨任進行簡式審判程序審理
，判決如下：
    主      文
丙○○商業負責人犯商業會計法第七十一條第二款之滅失罪，處
有期徒刑陸月，如易科罰金，以新臺幣壹仟元折算壹日，減為有
期徒刑月，如易科罰金，以新臺幣壹仟元折算壹日。
    事實及理由
壹、程序方面
    刑事訴訟法第273條之1第1 項規定除被告所犯為死刑、無期
    徒刑、最輕本刑為3 年以上有期徒刑之罪或高等法院管轄第
    一審案件者外，於審判期日前之程序進行中，被告先就被訴
    事實為有罪之陳述時，審判長得告知被告簡式審判程序之旨
    ，並聽取當事人、代理人、辯護人及輔佐人之意見後，裁定
    進行簡式審判程序。查本案被告丙○○被訴違反商業會計法
    案件，非前開不得進行簡式審判程序之案件，經被告於本院
    審理時就被訴之事實為有罪之陳述，且經本院告知被告簡式
    審判程序之旨，聽取被告及檢察官之意見後，爰依刑事訴訟
    法第273 條之1第1項規定裁定改依簡式審判程序審判之，先
    予敘明。
貳、實體方面
一、犯罪事實：
  (一)丙○○係朝富國際有限公司（下稱朝富公司）之董事兼代表
    人，係商業負責人，應依商業會計法之相關規定，保存相關
    會計憑證及設置會計帳簿，以記錄公司相關交易內容及資金
    流向，竟基於應保存之會計憑證及會計帳簿滅失之故意，於
    民國96年1、2月間之不詳時間，在其位於臺中市○○○街與
    朝富三街口之鐵皮屋1 棟即朝富公司辦公處所租屋處，對其
    所保管朝富公司除94年間以外之相關會計憑證及會計帳簿等
    資料以不詳方式而將該資料滅失，使朝富公司之股東甲○○
    、乙○○無從對丙○○處分朝富公司之資金及營運狀況，表
    示任何意見，復無從依據朝富公司本應依商業會計法設置之
    會計帳簿核對其間是否有不法情事，足生損害於朝富公司本
    身及該公司股東甲○○、乙○○之股東權。
  (二)案經甲○○、乙○○委由朱逸群、謝宜成律師訴由臺灣臺中
    地方法院檢察署檢察官偵查起訴。
二、上揭犯罪事實，業據被告丙○○於偵查中及本院審理時均坦
    承不諱，核與告訴代理人朱逸群、謝宜成律師之指述情節相
    符，並有朝富公司之公司基本資料查詢表、臺灣臺中地方法
    院檢察署檢察官96年度偵字第26641號不起訴處分書各1份在
    卷可稽，足認被告任意性自白與事實相符，本案事證明確，
    被告犯行堪予認定，應依法論科。
三、核被告丙○○所為，係犯商業會計法第71條第2 款之商業負
    責人故意使應保存之會計憑證、會計帳簿滅失罪。爰審酌被
    告未曾受有期徒刑以上刑之宣告，此有臺灣高等法院被告全
    國前案紀錄表附卷足憑，素行尚佳，惟其故意滅失毀損朝富
    公司應保存之會計憑證、會計帳冊，致告訴人即朝富公司股
    東甲○○、乙○○無從對被告處分朝富公司之資金及營運狀
    況表示任何意見，亦無從依據朝富公司本應依商業會計法設
    置之會計帳簿核對其間是否有不法情事，所生損害非輕，兼
    衡其犯後坦承犯行，態度尚稱良好，及其犯罪目的、動機、
    手段、智識程度等一切情狀，量處如主文所示之刑，併諭知
    易科罰金之折算標準，以資懲儆。
四、中華民國九十六年罪犯減刑條例業經立法院制定，並業經總
    統於96年7月4日公布，自96年7 月16日起生效，茲因被告丙○○為上開犯行之犯罪時間係在96年4 月24日以前，合於減
    刑條件，應依中華民國九十六年罪犯減刑條例第2條第1項第
    3 款、第7條、第9條之規定，減刑如主文所示之減得之刑，
    ，暨諭知易科罰金之折算標準。
據上論斷，應依刑事訴訟法第273 條之1第1項、第299條第1項前
段，商業會計法第71條第2款，刑法第11條前段、第41條第1項前
段，中華民國九十六年罪犯減刑條例第2條第1項第3款、第7條、
第9條，判決如主文。
本案經檢察官丁○○到庭執行職務。
中    華    民    國    99    年    5     月    24    日
                  刑事第四庭  法  官  潘曉玫
以上正本證明與原本無異。
如不服本判決應於收受判決後10日內向本院提出上訴書狀，並應
敘述具體理由；其未敘述上訴理由者，應於上訴期間屆滿後20日
內向本院補提理由書（均須按他造當事人之人數附繕本）「切勿
逕送上級法院」。
告訴人或被害人對於判決如有不服具備理由請求檢察官上訴者，
其上訴期間之計算係以檢察官收受判決正本之日期為準。
                              書記官  張齡方
中    華    民    國    99    年    5    月    24    日
附錄論罪科刑法條
商業會計法第71條
商業負責人、主辦及經辦會計人員或依法受託代他人處理會計事
務之人員有下列情事之一者，處5年以下有期徒刑、拘役或科或
併科新臺幣60萬元以下罰金：
一、以明知為不實之事項，而填製會計憑證或記入帳冊。
二、故意使應保存之會計憑證、會計帳簿報表滅失毀損。
三、偽造或變造會計憑證、會計帳簿報表內容或毀損其頁數。
四、故意遺漏會計事項不為記錄，致使財務報表發生不實之結果
    。
五、其他利用不正當方法，致使會計事項或財務報表發生不實之
    結果。

司法院資訊處製作；財團法人民間司法改革基金會備份。
